臺灣高等法院民事判決　　　　　　　　 98年度重上字第413號
上　訴　人　　唐欽
兼特別代理人　唐許香
上列二人
訴訟代理人　　施立強
上　訴　人　　唐福榮
　　　　　　　黃美鳳
　　　　　　　謝春祝
　　　　　　　謝俊南
　　　　　　　許雁庭
上列五人
訴訟代理人　　唐許香
　　　　　　　施立強
被上訴人
即 原告　　　 法務部矯正署臺灣臺北看守所
法定代理人　　巫滿盈
訴訟代理人　　黃和協
追加 被告　　 邱蔡燕玲
　　　　　　　蔡嘉玲
上列二人
訴訟代理人　　唐許香
　　　　　　　施立強
追加被告　　　蔡佩君
　　　　　　　蔡其軒
上列二人
法定代理人　　葉家彤
上列二人
訴訟代理人　　唐許香
　　　　　　　施立強
上列當事人間拆屋還地等事件，上訴人對於中華民國97年12月24
日臺灣臺北地方法院96年度重訴字第1635號第一審判決提起上訴
，被上訴人並為訴之追加，本院於100年11月2日言詞辯論終結，
判決如下：
    主  文
原判決關於(一)命上訴人唐欽、唐福榮、謝春祝拆除房屋及返還土
地；(二)命上訴人唐欽、唐福榮、謝春祝給付不當得利本息；(三)命
上訴人唐許香給付超過如附表一所示之金額及利息；(四)命上訴人
黃美鳳、謝俊南、許雁庭遷出；(五)上開(一)、(二)、(三)部分假執行之
宣告；(六)及訴訟費用之裁判（確定部分除外）均廢棄。
上開廢棄部分，被上訴人在第一審之訴及其假執行之聲請均駁回
。
其餘上訴駁回。
上訴人唐許香應將坐落臺北市○○區○○段三小段568地號土地
上如本判決附圖所示粉紅色部分面積14.55平方公尺之建物拆除
，將土地返還予被上訴人。
上訴人唐許香應再給付被上訴人如附表二所示之金額及利息。
被上訴人其餘追加之訴駁回。
本判決第四、五項部分，於被上訴人以新臺幣100萬元為上訴人
唐許香供擔保後，得假執行。
被上訴人其餘假執行之聲請駁回。
第一（確定部分除外）、二審及追加之訴訴訟費用均由上訴人唐
許香負擔。
    理  由
甲、程序方面：
一上訴人唐欽為無訴訟能力人，經被上訴人聲請本院依民事訴訟
  法第51條第2 項規定，裁定選任上訴人唐許香為上訴人唐欽之
  特別代理人（見本院卷(二)第93頁），上訴人唐許香自得於本院
  為上訴人唐欽為訴訟行為，合先敘明。
二又被上訴人「臺灣臺北看守所」於訴訟中更名為「法務部矯正
  署臺北看守所」，其法定代理人亦變更為巫滿盈，有法務部函
  、令等件附卷可稽（見本院卷(三)第27至29頁），茲由巫滿盈聲
  明承受訴訟，並無不合，應予准許。
三末按於第二審為訴之變更或追加，非經他造同意，不得為之，
  但請求之基礎同一，或擴張或減縮應受判決事項之聲明者，不
  在此限；他造於訴之變更或追加無異議，而為本案之言詞辯論
  者，視為同意變更或追加，民事訴訟法第446條第1 項、第463
  條、第255條第1 項第2款、第3款、第2項定有明文。查被上訴
  人於原審起訴請求判命：(一)上訴人唐許香、唐欽、唐福榮、謝
  春祝應將坐落臺北市○○段○○段568 地號土地（下稱系爭土
  地）上，門牌號碼臺北市大安區○○○路170巷臨4之18號如原
  判決附圖所示，面積33平方公尺之房屋及其他工作物（下稱系
  爭建物）拆除，並將土地返還予被上訴人；(二)上訴人唐許香、
  唐欽、唐福榮、謝春祝應給付被上訴人新臺幣（下同）582,15
  5元，及自95年12月30日起至清償日止，按週年利率百分之5計
  算之利息，並自95年12月30日起至返還系爭土地之日止，按月
  給付被上訴人9,716 元；(三)上訴人黃美鳳、謝俊南、許雁庭應
  自系爭土地遷出。嗣因原審判決附圖有誤，經本院會同臺北市
  政府地政處土地開發總隊重測如該總隊99年12月9 日北市地發
  三字第09931520900 號鑑定書所附鑑定圖（即本判決附圖）所
  示，其中如本判決附圖所示藍色部分面積1.21平方公尺、黃色
  部分面積1.81平方公尺之建物，係屬誤測，並非系爭建物之範
  圍，被上訴人乃於本院審理中，撤回前揭藍色及黃色部分之起
  訴，且除就與原審判決附圖所示同一部分即如本判決附圖所示
  綠色部分，面積29.77 平方公尺之部分外，並追加同為唐平西
  之繼承人邱蔡燕玲、蔡嘉玲、蔡佩君、蔡其軒為被告，暨追加
  聲明求為判命：(一)被告邱蔡燕玲、蔡嘉玲、蔡佩君、蔡其軒應
  與上訴人唐許香、唐欽、唐福榮、謝春祝將系爭土地上如本判
  決附圖所示綠色部分，面積29.77 平方公尺之建物拆除，將土
  地返還予被上訴人；(二)上訴人唐許香、唐欽、唐福榮、謝春祝
  、邱蔡燕玲、蔡嘉玲、蔡佩君、蔡其軒應將系爭土地上如本判
  決附圖所示粉紅色部分14.55 平方公尺之建物拆除，將土地返
  還予被上訴人；(三)上訴人唐欽、唐許香、謝春祝、唐福榮應再
  給付被上訴人199, 696元及自95年12月30日起至清償日止，按
  年息百分之5 計算之利息，暨自95年12月30日起至返還土地之
  日止，按月給付上訴人3,332 元。查前揭如本判決附圖所示粉
  紅色部分，面積14.55 平方公尺，核屬擴張應受判決事項之聲
  明，且其請求之基礎同一，而上訴人及追加被告對被上訴人前
  開訴之追加亦無異議，而為本案之言詞辯論，經核與前開規定
  相符，應予准許。
乙、實體方面：
一被上訴人主張：
(一)系爭土地為國有，伊為管理機關，而系爭建物為上訴人唐許香
  之配偶唐平西所購而取得事實上處分權，惟唐平西已於75年3
  月5 日死亡，系爭建物之事實上處分權即應由唐平西之配偶唐
  許香及其子女蔡唐來春、謝春祝、唐欽、唐福榮繼承，其中繼
  承人謝春祝雖經唐許香、唐平西於47年1 月24日出養予訴外人
  謝枝，其收養關係及於謝枝之配偶謝黃阿良，嗣謝枝於49年4
  月29 日死亡，謝春祝則於60年7月19日與謝黃阿良終止收養關
  係，回復與其本生父母唐許香、唐平西之關係，而為唐平西之
  繼承人。又蔡唐來春於62年11月12日死亡，其應繼分依民法第
  1140條規定，應由繼承人蔡俊翔、邱蔡燕玲、蔡嘉玲代位繼承
  ，惟蔡俊翔於91年5 月20日死亡，其應繼分亦應由繼承人蔡佩
  君、蔡其軒代位繼承。是唐欽、唐福榮、謝春祝、唐許香、邱
  蔡燕玲、蔡嘉玲、蔡佩君、蔡其軒均為唐平西之繼承人，繼承
  系爭建物之事實上處分權，竟無任何合法權源，占用系爭土地
  ，面積達44.32 平方公尺，黃美鳳、謝俊南、許雁庭無正當理
  由，設籍並居住於系爭建物，伊自得行使所有權人之權利，依
  民法第767 條規定，請求唐欽、唐福榮、謝春祝、唐許香、邱
  蔡燕玲、蔡嘉玲、蔡佩君、蔡其軒將系爭建物拆除，返還無權
  占用之土地，及請求黃美鳳、謝俊南、許雁庭自系爭土地遷出
  。
(二)又唐許香、唐欽、唐福榮、謝春祝無權占有系爭土地，其無法
  律上之原因而受有相當於租金之利益，致伊受有損害，且其占
  用系爭土地所得之利益，與伊所受不能管理、使用土地之損害
  間，具有相當因果關係，伊自得依不當得利之法律關係，請求
  唐許香、唐欽、唐福榮、謝春祝給付自本件調解書狀送達之翌
  日起回溯滿5 年內及自調解書狀送達之翌日起至返還系爭土地
  止之相當於租金之不當得利。另唐許香、唐欽、唐福榮、謝春
  祝除占用系爭土地與原審判決附圖所示同一部分即如本判決附
  圖所示綠色部分，面積29.77 平方公尺之部分外，並占用如本
  判決附圖所示粉紅色部分，面積14.55 平方公尺之系爭土地，
  伊就如本判決附圖所示粉紅色部分，自亦得追加請求唐許香、
  唐欽、唐福榮、謝春祝給付相當於租金之不當得利等語（被上
  訴人於原審起訴請求：(一)上訴人唐許香、唐欽、唐福榮、謝春
  祝應將系爭土地上如原判決附圖所示，面積33平方公尺之系爭
  建物拆除，並將土地返還予被上訴人；(二)上訴人唐許香、唐欽
  、唐福榮、謝春祝應給付被上訴人582,155 元，及自95年12月
  30日起至清償日止，按週年利率百分之5 計算之利息，並自95
  年12月30日起至返還系爭土地之日止，按月給付被上訴人9,71
  6 元；(三)上訴人黃美鳳、謝俊南、許雁庭應自系爭土地遷出。
  原審判決被上訴人勝訴，上訴人不服，提起上訴；被上訴人則
  追加被告，並擴張及減縮聲明如前述；減縮即撤回起訴部分已
  確定，茲不贅述）。並答辯聲明：上訴駁回。暨追加請求：(一)
  被告邱蔡燕玲、蔡嘉玲、蔡佩君、蔡其軒應與上訴人唐許香、
  唐欽、唐福榮、謝春祝將系爭土地上如本判決附圖所示綠色部
  分，面積29.77 平方公尺之建物拆除，將土地返還予被上訴人
  ；(二)上訴人唐許香、唐欽、唐福榮、謝春祝，及被告邱蔡燕玲
  、蔡嘉玲、蔡佩君、蔡其軒應將系爭土地上如本判決附圖所示
  粉紅色部分14.55 平方公尺之建物拆除，將土地返還予被上訴
  人；(三)上訴人唐欽、唐許香、謝春祝、唐福榮應再給付被上訴
  人199,696元及自95年12月30日起至清償日止，按年息百分之5
  計算之利息，暨自95年12月30日起至返還土地之日止，按月給
  付上訴人3,332元；(四)願供擔保請准宣告假執行。
二上訴人則以：
(一)系爭建物為唐許香之夫唐平西約於50年間所購買，唐平西死亡
  後，唐平西之其他繼承人已拋棄該屋之事實上處分權，該屋之
  事實上處分權係由唐許香1 人取得，目前該屋亦由唐許香居住
  。又唐欽於96年間搬離該屋，入住嘉恩養護所；謝春祝於3、4
  0 年前即搬離該屋，僅戶籍設於該址；唐福榮、黃美鳳為夫妻
  ，雖曾居住於該屋4、5年，但因該屋不敷居住，已於96年間搬
  離；謝俊南於10餘年前即遷出該屋，許雁庭為謝俊南之妻，未
  曾居住於該屋；邱蔡燕玲、蔡嘉玲、蔡佩君、蔡其軒亦皆未曾
  居住於該屋。
(二)再系爭建物係位於小巷弄內之木造平房，年久失修，破舊不堪
  ，且出入不便，其價值不高，應按公告地價週年利率2％或3％
  計算相當於租金之不當得利，較為公平等語，資為抗辯，並上
  訴聲明：(一)原判決除確定部分外廢棄；(二)上開廢棄部分，被上
  訴人在第一審之訴及假執行之聲請均駁回；(三)被上訴人追加之
  訴及假執行之聲請均駁回。
三按所有權人對於無權占有或侵奪其所有物者，得請求返還之，
  對於妨害其所有權者，得請求除去之，有妨害其所有權之虞者
  ，得請求防止之，民法第767 條定有明文。又國有財產撥給各
  地國家機關使用者，名義上雖仍為國有，實際上即為使用機關
  行使所有人之權利，故對於是類財產，應准由管領機關起訴，
  代國家主張所有權人之權利（最高法院51年台上字第2680號判
  例意旨參照）。查被上訴人主張：系爭土地為國有，伊為管理
  機關，系爭建物未辦理保存登記，為唐許香之夫唐平西所購而
  取得其事實上之處分權，惟該屋無權占有系爭土地上如本判決
  附圖所示綠色部分，面積29.77 平方公尺，粉紅色部分，面積
  14.55 平方公尺之系爭土地等語，並提出系爭土地所有權狀、
  照片、戶籍謄本等件附卷可稽（見原審卷第40、107至110頁，
  本院卷(一)第148至159頁），復經本院會同臺北市政府地政處土
  地開發總隊勘測屬實，製有勘驗筆錄、鑑定書及所附鑑定圖在
  卷可查（見本院卷(一)第104至107、141頁，本院卷(二)第182、18
  3、186頁），且為上訴人及被告所不爭，自堪信為真實。是系
  爭土地雖登記為中華民國所有，惟現由被上訴人管理中，被上
  訴人自得代國家主張所有權人之權利，提起本件訴訟。
四次按當事人主張有利於己之事實者，就其事實有舉證之責任，
  民事訴訟法第277 條前段定有明文。而以無權占有為原因，請
  求返還所有物之訴，被告對原告就其物有所有權存在之事實無
  爭執，而僅以非無權占有為抗辯者，原告於被告無權占有之事
  實，無舉證責任，被告應就其取得占有，係有正當權源之事實
  證明之，如不能證明，則應認原告之請求為有理由（最高法院
  72年度台上字第1552號、72年度台上字第2516號、85年度台上
  字第1120號判決參照）。又未保存登記不動產之受讓人，法律
  上雖未取得所有權，但仍取得事實上之處分權，受讓人自有拆
  屋之權能；房屋之拆除，為一種事實上之處分行為，未經辦理
  所有權第一次登記之建物，須有事實上之處分權者，始得予以
  拆除；（最高法院87年度台上字第138號、80年度台上字第251
  6 號判決意旨參照）。被上訴人主張：系爭建物為唐平西所購
  而取得事實上處分權，惟唐平西已於75年3月5日死亡，系爭建
  物之事實上處分權應由其繼承人唐許香、唐欽、唐福榮、謝春
  祝、邱蔡燕玲、蔡嘉玲、蔡佩君、蔡其軒繼承，伊自得依民法
  第767 條規定，請求渠等將系爭建物拆除，返還無權占用之土
  地等語，為上訴人所否認，上訴人並辯稱：系爭建物為唐平西
  約於50年間所購買，唐平西死亡後，唐平西之其他繼承人已拋
  棄該屋之事實上處分權，該屋之事實上處分權係由唐許香1 人
  取得，目前該屋亦由唐許香居住等語。經查：
(一)本院依民事訴訟法第367條之1規定，依職權訊問上訴人、被告
  及其法定代理人，上訴人唐許香稱：伊配偶唐平西死亡時，只
  有伊與唐平西住在系爭建物，伊在該屋已居住4、50 年，唐平
  西死亡後，該屋由伊取得事實上之處分權，伊之子女都已搬出
  在外居住，他們都不管該屋，該屋有損壞也是伊付錢修繕，該
  屋只有伊有權出售，所得價金也是歸伊所有，伊之子女並無權
  利等語（見本院卷(二)第116頁背面，99年7月30日準備程序筆錄
  ；同上卷第209 頁背面，99年12月31日準備程序筆錄）；上訴
  人謝俊南稱：系爭建物之事實上處分權屬唐許香所有等語（見
  本院卷(三)第108頁，100年6 月21日準備程序筆錄），上訴人謝
  春祝稱：伊於3、40 年前即搬離系爭建物，僅戶籍設於該址；
  且伊自被收養後，即未再返回該屋居住，伊對該屋並無事實上
  處分權，伊早就對唐許香表示拋棄該屋之權利，該屋之事實上
  處分權屬唐許香所有，該屋如果出售，價金亦歸唐許香所有等
  語（見本院卷(一)第181 頁，99年3月9日準備程序筆錄；本院卷
  (三)第107頁背面，100年6 月21日準備程序筆錄）；被告蔡佩君
  、蔡其軒之法定代理人葉家彤稱：伊等與唐許香家中並無任何
  聯繫，也沒有要繼承系爭建物之權利，伊等本來就拋棄該屋之
  權利，早就讓與給唐許香所有，該屋本來就是歸唐許香所有，
  與伊等無關等語（見本院卷(二)第116頁背面，99年7月30日準備
  程序筆錄）；被告蔡嘉玲稱：伊對系爭建物並無事實上之處分
  權，該屋之事實上處分權屬唐許香所有，伊與邱蔡燕玲、蔡佩
  君、蔡其軒從未對該屋主張權利，該屋如果出售，價金亦歸唐
  許香所有等語（見本院卷(三)第107頁背面，100年6 月21日準備
  程序筆錄）；被告邱蔡燕玲稱：伊與系爭建物無關，對該屋並
  無事實上之處分權，該屋之事實上處分權屬唐許香所有，伊與
  蔡嘉玲、蔡佩君、蔡其軒從未對該屋主張權利，該屋如果出售
  ，價金亦歸唐許香所有等語（見本院卷(三)第107頁背面，100年
  6 月21日準備程序筆錄）。經核上訴人唐許香、謝春祝、謝俊
  南及被告邱蔡燕玲、蔡嘉玲、蔡佩君、蔡其軒所述相符。
(二)本院綜合上情，並參酌上訴人唐欽自96年3 月30日即住進嘉恩
  養護所迄今，為重度失智症，且唐福榮已遷居他處，本院履勘
  現場時查明系爭建物現僅臥房、房間供唐許香1 人使用，並據
  唐許香陳明在卷（見本院卷(一)第105、121頁），及系爭建物係
  於64年11月27日由唐平西申請接用自來水，現用戶為唐許香等
  情（見本院卷(一)第172、173頁，嘉恩養護所99年2 月26日北市
  嘉字099022614 號函及所附住所證明；本院卷(三)第83至90頁，
  臺北市自來水事業處100年4月21日北市水南營字第100306804
  00號函及所附申請書等件），足認唐平西於75年3月5日死亡後
  ，唐平西之其餘繼承人雖未辦理拋棄繼承權之手續，惟均合意
  將系爭建物之事實上處分權分歸由唐許香單獨享有之，系爭建
  物之事實上處分權自應歸唐許香1 人所有，尚不能因唐平西之
  部分繼承人或其家屬之戶籍設於系爭建物，即認有事實上之處
  分權。是上訴人所辯系爭建物之事實上處分權已由唐許香1 人
  取得一節，堪以採信。
(三)系爭建物並未辦理保存登記，既係唐許香之夫唐西平所購，並
  由唐許香1人繼承取得其事實上處分權，被上訴人依民法第767
  條之規定，請求唐許香將系爭土地上如本判決附圖所示所示綠
  色部分，面積29.77平方公尺，粉紅色部分，面積14.55平方公
  尺之之系爭建物拆除，將土地返還予被上訴人，洵屬有據。惟
  被上訴人既未提出其他證據證明唐欽、唐福榮、謝春祝、邱蔡
  燕玲、蔡嘉玲、蔡佩君、蔡其軒對系爭建物亦有事實上處分權
  ，自不能僅憑被上訴人主張渠等亦為唐西平之繼承人，即認定
  渠等對系爭建物有事實上之處分權，及唐欽、唐福榮、謝春祝
  應給付相當於租金之不當得利。是被上訴人請求唐欽、唐福榮
  、謝春祝、邱蔡燕玲、蔡嘉玲、蔡佩君、蔡其軒應將系爭建物
  拆除，將土地返還予被上訴人一節，即屬無據。
五又請求返還所有物之訴，應以現在占有該物之人為被告，如非
  現在占有該物之人，縱令所有人之占有係因其人之行為而喪失
  ，所有人亦不得本於物上請求權，對之請求返還所有物。而是
  否現在妨害所有人之占有，以事實審言詞辯論終結時定之。上
  訴人既辯稱：系爭建物由唐許香居住，黃美鳳、謝俊南、許雁
  庭並未居住於該屋等語，被上訴人對其主張黃美鳳、謝俊南、
  許雁庭現在占有系爭建物一節，即應負舉證責任。查上訴人黃
  美鳳、謝俊南、許雁庭一再否認占有系爭建物，並辯稱：黃美
  鳳為唐福榮之妻，雖曾居住於系爭建物4、5年，但因該屋不敷
  居住，已於96年間搬離；謝俊南於10餘年前即遷出該屋，許雁
  庭則為謝俊南之妻，未曾居住於該屋等語，謝俊南並稱：伊與
  伊配偶許雁庭租屋居住於新北市○○區○○路47巷6號4樓房屋
  ，迄今已有5 年等語（見本院卷(一)第105、106頁，99年2月8日
  勘驗程序筆錄），且提出房屋租賃契約書等件為證（見同上卷
  第111至119頁），而被上訴人復未能舉證證明黃美鳳、謝俊南
  、許雁庭現在占有系爭建物，自不能僅憑渠等之戶籍曾設於系
  爭房屋，即認渠等占有該屋，而命渠等遷出。是依上說明，被
  上訴人請求黃美鳳、謝俊南、許雁庭遷出系爭土地，即無理由
  。
六末按數人負同一債務或有同一債權，而其給付可分者，除法律
  另有規定或契約另有訂定外，應各平均分擔或分受之，其給付
  本不可分而變為可分者，亦同，民法第271 條定有明文。又於
  城市地方租用基地之租金，以不超過土地申報總價額年息百分
  之10為限（土地法第105條準用第97條第1項參照）。再土地法
  第97條第1 項規定所謂之土地價額，依同法施行法第25條之規
  定，係指法定地價而言，而土地法第148 條規定土地所有權人
  依土地法所申報之地價為法定地價，故土地法第97條所謂之土
  地申報價額，即指該土地之申報地價，惟公有土地則以土地之
  公告地價為申報地價，免予申報（平均地權條例第16條及其施
  行細則第21條規定參照）。另基地租金之數額，除以基地申報
  地價為基礎外，尚須斟酌基地之位置，工商業繁榮之程度，承
  租人利用基地之經濟價值及所受利益等項，並與鄰地租金相比
  較，以為決定（最高法院68年台上字第3071號判例參照）。經
  查：
(一)本件系爭土地位於臺北市大安區○○○路170 巷內，距離愛國
  東路、金華街步行約1、2分鐘，，距離杭州南公車站牌步行約
  2、3分鐘，距離南門市場、東門市場步行約10至20分鐘，距離
  中正紀念堂捷運站步行約15分鐘等情，為上訴人所自承，並經
  本院會同臺北市政府地政處土地開發總隊勘測現場屬實，有勘
  驗筆錄、鑑定圖（即本判決附圖）、相片等件附卷可稽（見原
  審卷第107至110頁，本院卷(一)第104、105、141頁，本院卷(二)
  第182、183、186 頁），足見系爭土地四周交通便利、商業活
  動繁榮，生活機能完善。本院審酌系爭土地之坐落位置、繁榮
  程度、經濟用途，暨上訴人唐許香利用基地之經濟價值及所受
  利益等因素，認被上訴人請求按公告地價週年利率5％ 計算相
  當於租金之不當得利，尚屬允當。上訴人唐許香辯稱：系爭建
  物為位在小巷弄內之木造平房，年久失修，破舊不堪，且出入
  不便，價值不高，請求按公告地價週年利率2％或3％計算相當
  於租金之不當得利云云，並非可採。
(二)又系爭土地為公有土地，自89年7月1日起至92年12月31日止，
  每平方公尺之公告地價為70,417元，自93年1月1日起至95年12
  月31日止，每平方公尺之公告地價為70,663元，自96年1月1日
  起，每平方公尺之公告地價為76,094元，有系爭土地地價證明
  書1件附卷可稽（見原審卷第53頁），惟被上訴人就93年1月1
  日起之部分，仍請求依每平方公尺之公告地價70,663元為計算
  標準，其餘依上開標準計算，尚無不合。又被上訴人就本件曾
  聲請原法院調解，而該調解聲請狀係於95年12月29日送達上訴
  人唐許香，有民事調解聲請狀、送達證書、原法院台北簡易庭
  函各1 件附卷可稽（見原法院95年度北調字第842號卷第3至5、
  12頁，原審卷第2 頁），且為上訴人唐許香所不爭，是被上訴
  人請求自90年12月30日起至返還系爭土地之日止相當於租金之
  不當得利，即屬有據。再系爭房屋占用系爭土地之面積為與原
  審判決附圖所示同一部分即如本判決附圖所示綠色部分，面積
  29.7 7平方公尺，及被上訴人於本院追加請求如本判決附圖所
  示粉紅色部分，面積14.55平方公尺，合計44.32平方公尺。茲
  將被上訴人得請求相當於租金之不當得利，說明如下：
1.就與原審判決附圖所示同一部分即如本判決附圖所示綠色部分
  ，面積29.77 平方公尺之部分，自90年12月30日起至92年12月
  31日止為210,214元｛【70,417元29.77（平方公尺）5%
  2（年）】＋【70,417元29.77（平方公尺）5%12（月）
  30（日）2（日）】＝210,214元｝（元以下4捨5入，下同
  ）；自93年1月1日起至95年12月29日止為315,243元｛【70,66
  3 元29.77（平方公尺）5%12（月）35（月）】＋【
  70,663元29.77（平方公尺）5%12（月）30（日）
  29（日）】＝315,243元｝，合計為525,457元；自95年12月30
  日起至返還系爭土地之日止，則應為每月8,765元【70,663元
  29.77（平方公尺）5%12（月）＝8,765元】。另被上訴
  人在原審係主張上訴人唐許香、唐欽、唐福榮、謝春祝共同占
  用系爭房屋，惟其不當得利則係聲明求為命上訴人唐許香、唐
  欽、唐福榮、謝春祝共同給付582,155 元，及自95年12月30日
  起至清償日止，按週年利率百分之5 計算之利息，暨自95年12
  月30日起至返還系爭土地之日止，按月給付9,716 元，此項因
  無權占用所生不當得利之金錢給付係屬可分，依民法第271 條
  規定，自應平均分擔之，而上訴人唐欽、唐福榮、謝春祝並未
  對系爭房屋有處分權，亦未占有系爭土地，被上訴人請求唐欽
  、唐福榮、謝春祝給付不當得利之部分並無理由，業如前述，
  則被上訴人得請求上訴人唐許香給付相當於租金之不當得利，
  就與原審判決附圖所示同一部分即如本判決附圖所示綠色部分
  ，面積29.77 平方公尺之部分，自90年12月30日起至95年12月
  29日止之部分應為131,364元（525,457元4＝131,364元），
  自95年12月30日起至返還系爭土地之日止，則應為每月2,191
  元（8,765元4＝2,191元）。
2.就被上訴人於本院追加請求如本判決附圖所示粉紅色部分，面
  積14.55 平方公尺之部分，自90年12月30日起至92年12月31日
  止為102,740元｛【70,417元14.55（平方公尺）5%2（
  年）】＋【70,417元14.55（平方公尺）5%12（月）
  30（日）2（日）】＝102,740元｝；自93年1月1日起至95
  年12月29日止為154,087元｛【70,663元14.55（平方公尺）
  5%12（月）35（月）】＋【70,663元14.55（平方公
  尺）5%12（月）30（日）29（日）】＝154,087元｝
  ，合計為256,827元；自95年12月30日起至返還系爭土地之日
  止，則應為每月4,284元【70,663元14.55（平方公尺）5%
  12（月）＝4,284 元】。惟被上訴人就被上訴人於本院追加
  請求如本判決附圖所示粉紅色部分，面積14.55 平方公尺之部
  分，僅請求上訴人唐許香、唐欽、謝春祝、唐福榮應再給付被
  上訴人199,696 元及自95年12月30日起至清償日止，按年息百
  分之5 計算之利息，暨自95年12月30日起至返還土地之日止，
  按月給付上訴人3,332 元（見本院卷(三)第61頁），則依前開說
  明，被上訴人就此部分得請求上訴人唐許香給付相當於租金之
  不當得利，自90年12月30日起至95年12月29日止之部分應為49
  ,924元（199,696元4＝49,924元），自95年12月30日起至返
  還系爭土地之日止，則應為每月833 元（3,332元4＝833元）
  。
七綜上所述，被上訴人依民法第767條、第179條規定，請求上訴
  人唐許香將系爭土地上如本判決附圖所示綠色部分，面積29.7
  7 平方公尺之建物拆除，將土地返還予被上訴人，並請求上訴
  人唐許香給付被上訴人131,364 元及自95年12月30日起至清償
  日止按年息百分之計算之利息，暨自95年12月30日起至返還上
  開土地之日止，按月給付被上訴人2,191 元，為有理由，應予
  准許；逾上開部分之請求（確定部分除外），則屬不應准許。
  原審就上開應予准許部分，為被上訴人勝訴之判決，並依被上
  訴人之聲請，為以供擔保為條件之假執行宣告，並無違誤，上
  訴意旨指摘原判決此部分不當，求予廢棄改判，為無理由。至
  上開不應准許部分，原審所為被上訴人勝訴之判決，尚有未洽
  ，上訴意旨指摘原判決此部分不當，求予廢棄改判，為有理由
  ，爰由本院廢棄改判如主文第二項所示。又上訴人於本院追加
  請求上訴人唐許香將如本判決附圖所示粉紅色部分，面積14.5
  5 平方公尺之建物拆除，將土地返還予被上訴人，暨上訴人唐
  許香應再給付被上訴人49,924元及自95年12月30日起至清償日
  止，按年息百分之5 計算之利息，並自95年12月30日起至返還
  土地之日止，按月給付上訴人833 元，亦有理由，應併予准許
  。逾此之追加請求為無理由，應予駁回。上開應予准許部分，
  被上訴人陳明願供擔保請准宣告假執行，經核並無不合，爰酌
  定相當金額准許之。至於上開不應准許部分，被上訴人假執行
  之聲請即失所附麗，應併予駁回。
八本件事證已臻明確，兩造其餘主張、陳述及所提未經援用之證
  據，經審酌後認與判決結果不生影響，爰不一一論述，附此敘
  明。
九據上論結，本件上訴及追加之訴均為一部有理由，一部無理由
  。依民事訴訟法第449條第1 項、第450條、第463條、第390條
  第2項、第79條但書，判決如主文。
中    華    民    國   100    年    11    月    30    日
                    民事第十二庭
                        審判長法  官  吳謀焰
                              法  官  許紋華
                              法  官  李昆曄
正本係照原本作成。
如不服本判決，應於收受送達後20日內向本院提出上訴書狀，其
未表明上訴理由者，應於提出上訴後20日內向本院補提理由書狀
（均須按他造當事人之人數附繕本）上訴時應提出委任律師或具
有律師資格之人之委任狀；委任有律師資格者，另應附具律師資
格證書及釋明委任人與受任人有民事訴訟法第466條之1 第1項但
書或第2 項（詳附註）所定關係之釋明文書影本。如委任律師提
起上訴者，應一併繳納上訴審裁判費。
中    華    民    國   100    年    11    月    30    日
                              書記官  莊昭樹
附註：
民事訴訟法第466條之1（第1項、第2項）：
對於第二審判決上訴，上訴人應委任律師為訴訟代理人。但上訴
人或其他法定代理人具有律師資格者，不在此限。
上訴人之配偶、三親等內之血親、二親等內之姻親，或上訴人為
法人、中央或地方機關時，其所屬專任人員具有律師資格並經法
院認為適當者，亦得為第三審訴訟代理人。
附表一：
【就與原審判決附圖所示同一部分即如本判決附圖所示綠色部分
  ，面積29.77平方公尺之部分】
  上訴人唐許香應給付被上訴人新臺幣（下同）131,364元及自
  民國95年12月30日起至清償日止按年息百分之5計算之利息，
  暨自95年12月30日起至返還土地之日止，按月給付被上訴人
  2,191元。
附表二：
【就被上訴人於本院追加請求如本判決附圖所示粉紅色部分，面
  積14.55平方公尺之部分】
  上訴人唐許香應再給付被上訴人49,924元，及自95年12月30日
  起至清償日止，按年息百分之5計算之利息，並自95年12月30
  日起至返還土地之日止，按月給付上訴人833元。